【裁判字號】    89,易,990
【裁判日期】    890725
【裁判案由】    詐欺等
【裁判全文】
臺灣臺南地方法院刑事判決                          八十九年度易字第九九號
    公  訴  人  臺灣台南地方法院檢察署檢察官
    被      告  丙○○即黃浩然.
右列被告因詐欺等案件，經檢察官提起公訴 (八十八年度偵字第一一七０二號)，本
院判決如左：
    主  文
丙○○以詐術得財產上不法之利益，處有期徒刑參月。
    事  實
一、丙○○於民國八十八年二月十七日，將其所有之車牌號碼Ｒ五—三０五七號自用
    小客車及該車行照，交予丁○○所經營位於台南縣仁德鄉○○村○○路一０八號
    之保源當鋪並以質押得款新台幣（下同）五萬元。嗣丙○○於當日下午七時許，
    協同蔡文聰前往保源當鋪，向保源當鋪表示尚須該車使用，並交付一個月利息及
    由蔡文聰簽立切結書保證而取回前開已經出質之自用小客車。丙○○於取回車輛
    後，明知前開車輛已經出質於保源當鋪，且行照亦在保源當鋪處，竟意圖為自己
    不法之利益，於同年八月十九日在其住處，向不知情之甲○○謊稱前開車輛行照
    已經遺失，利用不知情之甲○○向交通部公路局台北區監理所謊報遺失，另行聲
    請新的行車執照，使該管公務員在其職務上所掌之汽（機）車各項異動登記書為
    不實事項之登載並補發行照予丙○○，足以生損害於該機關車籍管理之正確性。
    丙○○並將前開自用小客車連同補發之行照交予甲○○出售予不知情之弘發汽車
    商行，致使保源當鋪之質權歸於消滅。嗣經保源當鋪查訪得悉上情後，始知受騙
    。
二、案經保源當鋪負責人丁○○訴由台灣台南地方法院檢察署檢察官偵查起訴。
    理  由
一、訊據被告丙○○固坦承於前開時地將車牌號碼Ｒ五—三０五七號自用小客車出質
    予保源當鋪並將行照留置於保源當鋪，復於八十八年八月十九日隱瞞該車已經出
    質及行照仍在保源當鋪之事實而向證人甲○○表示行照已經遺失，請其代為聲請
    補發行照並將前揭車輛交予甲○○且同意出售予他人，惟矢口否認涉有詐欺罪嫌
    ，辯稱：該車本係向福灣企業股份有限公司（以下簡稱福灣公司）分期付款購置
    ，當時因無力清償該車貸款，故將車子交予車商營業員即證人甲○○出售，取回
    部分現金以資償還車輛貸款，並非有意詐騙云云。經查：(1)被告於前揭時地向保
    源當鋪點當車輛，並留置該車行照後，復以原車使用方式取回車輛使用等情，業
    據證人即保源當鋪職員劉一新及乙○○於偵審中證述歷歷，核與被告自白相符，
    並有保源當鋪提出之本票、授權書、委託書、附買回條件之汽車買賣合約書、押
    當車輛借用切結書、行照及當票（均影本）各件可稽，被告此部分自白與事實相
    符，堪以採信。(2)被告於同年八月十九日向不知情之證人甲○○謊稱前揭車輛之
    行照已經遺失請其代為再行聲請補發行照並同意將該車交予甲○○且出售予弘發
    車行等情，業據證人甲○○於偵查中結證明確，核與被告自白相符，並有福灣公
    司出具之帳戶往來明細表及台北區監理所出具之汽（機）車過戶申請登記書、汽
    （機）車各項異動登記書各紙影本在卷可稽，被告此部分自白與事實相符，堪以
    採信。(3)被告將前揭車輛向保源當鋪點當後，以原車使用之方式向保源當鋪借回
    該車使用，復於同年八月十九日將該車交予證人甲○○出售予弘發車行，致使保
    源當鋪之質權歸於消滅，被告受有原應負擔之出質人義務亦歸於消滅之不法利益
    。被告以一正常成年人，當知其將已經典當之車輛出售予他人，將嚴重影響質權
    人保源當鋪之權利，其竟仍隱瞞該車已經出質及行照仍在保源當鋪之事實，而利
    用不知情之證人甲○○重新聲請行照，顯見其具詐欺之不法利益意圖。被告辯稱
    伊並無詐欺之意云云，尚不足採。被告犯行明確，堪以認定。
二、核被告所為係犯刑法第三百三十九條第二項詐欺得利罪、第二百十四條使公務員
    登載不實事項之罪嫌。公訴意旨雖認被告所為係犯刑法第三百三十九條第一項之
    詐欺取財罪，惟被告係以當鋪業者慣行之原車使用方式經保源當鋪同意合法取得
    該車後，始基於不法利益意圖而將該車轉售予他人，致使保源當鋪喪失就該車之
    質權，其所獲得者係免除出質人義務之利益，故被告所為應係犯刑法第三百三十
    九條第二項之詐欺得利罪。惟基本事實同一，本院自應予以審酌，並變更起訴法
    條。另被告明知不實之事項，利用不知情之甲○○為其工具而使公務員登載於職
    務上所掌之公文書，為間接正犯。又被告所犯二罪間，有方法結果之牽連關係，
    為牽連犯，應依刑法第五十五條後段從一重之詐欺得利罪處斷。爰審酌被告犯罪
    所得非鉅、犯罪後坦承部分犯行等一切情狀，量處如主文所示之刑。
據上論斷，應依刑事訴訟法第二百九十九條第一項前段、第三百條，刑法第三百三十
九條第二項、第二百十四條、第五十五條後段，罰金罰鍰提高標準條例第一條前段，
判決如主文。
本案經檢察官王森榮到庭執行職務
中      華      民      國    八十九    年      七      月    二十五    日
                                  臺灣臺南地方法院刑事第四庭
                                          法  官    張  意  聰
                                          法  官    楊  惠  芬
                                          法  官    卓  穎  毓
右正本證明與原本無異。
如不服本判決，應於判決送達後十日內，向本院提出上訴狀。
                                          書記官    黃  子  起
中      華      民      國   八十九     年      七      月    二十六    日
附錄法條：
刑法第三百三十九條第二項：
意圖為自己或第三人不法之所有，以詐術使人將本人或第三人之物交付者，處五年以
下有期徒刑、拘役或科或併科一千元以下罰金。
以前項方法得財產上不法之利益或使第三人得之者亦同。
前二項之未遂犯罰之。


司法院資訊處製作；財團法人民間司法改革基金會備份。
